【裁判字號】    89,上易,77
【裁判日期】    890217
【裁判案由】    詐欺等
【裁判全文】
臺灣高等法院高雄分院刑事判決          八十九年度上易字第七七號
    上  訴  人  臺灣高雄地方法院檢察署檢察官
    被      告  乙○○
右上訴人因被告詐欺等案件，不服臺灣高雄地方法院八十八年度易字第四三二八號中
華民國八十八年十一月廿三日第一審判決（起訴案號：臺灣高雄地方法院檢察署八十
八年度偵字第五八五二、一０六０九號），提起上訴，本院判決如左：
      主      文
原判決撤銷。
乙○○連續以詐術得財產上不法之利益，處有期徒刑伍月，緩刑參年。
      事      實
一、乙○○意圖為自己不法之所有，竟基於概括犯意，連續先於民國八十七年六月十
    八日，在高雄市鼓山區○○○路七○八號，承租實際為丙○○所有，靠行於繼競
    交通公司之車牌號碼ＹＮ─七一五號營業小客車乙部，約定每日給付丙○○新台
    幣（下同）七百元。嗣其自同年十月二十一日起，即拒不繳款且避不見面，迭經
    丙○○催討仍置之不理，迄今尚積欠租金包含無線電台服務費在內共七萬七千七
    百元，以此詐術方式使丙○○陷於錯誤，得上開財產上不法之利益。復於八十八
    年一月三十日，在高雄市前鎮區○○○路三六六巷二號，另承租實際為甲○○所
    有，靠行於海陸交通公司之車牌號碼ＹＴ─二二七號營業小客車乙部，約定每日
    給付甲○○五百元。嗣其自同年三月二十二日起，亦拒不繳款且避不見面，迄今
    尚積欠甲○○租金一萬六千元，再以此詐術方式使甲○○陷於錯誤，又得該財產
    上不法之利益。
二、案經丙○○、甲○○訴由臺灣高雄地方法院檢察署檢察官偵查起訴。
      理      由
一、訊據被告乙○○固坦承於右開時、地分別向告訴人丙○○、甲○○承租前揭營業
    小客車各乙部且分別積欠上開款項之事實，惟矢口否認有右開詐欺之犯行，辯稱
    ：伊願意還錢，但丙○○與甲○○均不要云云。經查：
  (一)被告於右開時、地分別向告訴人二人承租營業小客車，嗣則積欠前揭款項之事實
    ，業據告訴人二人於偵審中分別指述綦詳，並有承租營業小客車契約書二紙，存
    證信函、催告函各乙份附卷可稽。
  (二)況之被告於承租前揭營業小客車一段時間後，即未再予繳納款項，復於偵查及原
    審審理中，告訴人二人均表示願意與被告和解，使其得以順利還款，原審亦於八
    十八年十月二十日、十一月三日審理時，多次給予機會促其與告訴人二人洽談清
    償欠款事宜，然被告迄今仍未積極與告訴人二人洽談此事，且始終不與告訴人二
    人和解，亦據告訴人二人陳明在卷。被告雖辯以其欲還款而告訴人拒絕云云，然
    查，質之告訴人丙○○指稱：被告始終未與伊聯絡還款事宜等語（見原審八十八
    年十一月三日訊問筆錄、同月九日審判筆錄參見），亦為被告所不否認；又詰諸
    告訴人甲○○則陳稱：被告願付伊一個月三千元，但未付諸行動，雖提出和解書
    ，但並無人可予以保證等語（同上開筆錄），知被告亦僅形式願意與告訴人甲○○和解，實際上並無誠意可言。是以，被告上開所辯無非卸責之詞，自不足採。
  (三)準此，被告既因承租前揭營業小客車而積欠上開款項，迄今為止已逾一年，仍未
    對告訴人二人有所清償，且始終拒不與告訴人洽談或不具和解之誠意，足見被告
    確自始即有意圖為自己不法之所有，而得此財產上不法之利益甚明。又被告基此
    不法所有意圖，向告訴人二人虛偽約定承租前揭車輛之契約，使告訴人因此陷於
    錯誤而出租，自係使用詐術無疑，事證明確，被告犯行應堪認定。
二、核被告所為係犯刑法第三百三十九條第二項之詐欺得利罪。被告上開二次詐欺得
    利犯行，時間緊接，所犯係構成要件相同之罪，為連續犯，依刑法第五十六條規
    定論以一罪。又被告尚積欠告訴人甲○○租金一萬六千元之事實，業據該告訴人
    陳明在卷，雖被告於原審審理中自承尚積欠一萬五千元，然其亦坦承自八十八年
    三月二十二日起即未付款，而其係於同年四月二十三日將車返還該告訴人，復據
    該告訴人陳稱在卷，亦為被告所不否認。足見被告所欠款項至少為上開期間即三
    十二日之租金，按每日五百元之租金額相乘所得，應係一萬六千元無疑。公訴人
    誤認為一萬五千元，容有未洽，併此敘明。
三、原審予以被告論科，固非無見，惟查被告連續以詐術獲取財產上不法利益，犯後
    飾詞否認犯罪，復拒與告訴人成立民事和解，以賠償告訴人之損害，足見其犯後
    態度不佳，毫無悔意，原審除判處被告有期徒刑五月，竟並宣告緩刑三年，實不
    足以儆效尤，難保無再犯之虞，其緩刑之宣告，自有未合。公訴人上訴意旨，執
    此指摘原判決不當，為有理由，自應由本院將原決撤銷改判。審酌被告犯後否認
    犯行，迄今仍未與告訴人成立民事和解，態度不佳，及所犯情節尚非重大等一切
    情狀，仍量處與原審相同之刑即有期徒刑五月。
四、公訴意旨另以：被告於前揭時、地租用告訴人丙○○前揭營業小客車，除積欠上
    述款項外，又意圖為自己不法所有，於八十八年二月二日租約終止後，將該車侵
    占入己，因認被告尚涉有刑法第三百三十五條第一項侵占罪嫌。然查，被告將前
    揭所租用之營業小客車歸還告訴人丙○○之事實，業據被告陳明在卷，且該告訴
    人亦表示「取回」該車。雖被告並非親自將該車當面返還該告訴人，然該告訴人
    亦陳稱：「乙○○跟我講車子丟在明誠路，離我家很遠」等語（見原審八十八年
    十月二十日訊問筆錄），足見被告確曾告知告訴人該車之去向，以使告訴人得能
    取回，自非丟棄而「處分」該車甚明，是以，被告究否有易持有為所有之意，而
    將該車侵占入己，即非無疑。被告固積欠上開款項，遲遲不予清償，且該車經相
    當時間始返還告訴人，然此均僅能表示被告確有違反該車租賃契約之約定，至於
    是否即有侵占該車之意，尚不得據此逕以認定。此外復查無其他積極證據足證被
    告有侵占犯行，原應為無罪之諭知，惟公訴意旨認此部分與前揭有罪部分有方法
    結果之牽連關係，為裁判上一罪，爰不另為無罪之諭知，附此敘明。
據上論結，應依刑事訴訟法第三百六十九條第一項前段、第三百六十四條、第二百九
十九條第一項前段，刑法第五十六條、第三百三十九條第二項，罰金罰鍰提高標準條
例第一條前段，判決如主文。
本案經檢察官羅正平到庭執行職務。
中    華    民    國     八十九     年       二       月     十七       日
                              臺灣高等法院高雄分院刑事第三庭
                                  審判長法官  莊秋桃
                                        法官  陳中和
                                        法官  謝宏宗
右正本證明與原本無異。
不得上訴。
                                      書記官  陳靖華
中    華    民    國     八十九     年       二       月    十八        日
附錄：本判決論罪科刑法條：
刑法第三百三十九條第二項
以前項方法得財產上不法之利益或使第三人得之者，亦同。
                                                                        Ａ


司法院資訊處製作；財團法人民間司法改革基金會備份。
